臺灣桃園地方法院刑事判決　　　　　　　 99年度訴字第732號
公　訴　人　臺灣桃園地方法院檢察署檢察官
被　　　告　陳玄榮
選任辯護人　邱鎮北律師
上列被告因毒品危害防制條例等案件，經檢察官提起公訴（98年
度偵字第11929 號），本院判決如下：
    主  文
陳玄榮乘他人急迫貸以金錢，而取得與原本顯不相當之重利，處
拘役伍拾日，如易科罰金，以新臺幣壹仟元折算壹日。又共同意
圖販賣而持有第一級毒品，處有期徒刑拾年肆月。又共同販賣第
一級毒品，處無期徒刑，褫奪公權終身，未扣案之共同販賣第一
級毒品所得新臺幣仟元，沒收之，如全部或一部不能沒收時，
以其財產抵償之。又共同販賣第一級毒品，處無期徒刑，褫奪公
權終身，未扣案之共同販賣第一級毒品所得新臺幣仟元沒收，
如全部或一部不能沒收時，以其財產抵償之。又共同販賣第一級
毒品，處無期徒刑，褫奪公權終身。又轉讓第一級毒品，處有期
徒刑壹年肆月。又轉讓第一級毒品，處有期徒刑玖月。又轉讓第
一級毒品，處有期徒刑壹年肆月。又明知為禁藥，而轉讓，處有
期徒刑陸月。又共同意圖為自己不法之所有，以恐嚇使人將本人
之物交付，處有期徒刑捌月。又未經許可，持有具有殺傷力之子
彈，處有期徒刑伍月，併科罰金新臺幣壹萬元，罰金如易服勞役
，以新臺幣壹仟元折算壹日。又共同以非法方法，剝奪人之行動
自由，處有期徒刑柒月。又共同意圖為自己不法之所有，以恐嚇
使人將本人之物交付，未遂，處有期徒刑陸月。應執行無期徒刑
，併科罰金新臺幣壹萬元，罰金如易服勞役，以新臺幣壹仟元折
算壹日，褫奪公權終身，未扣案之販賣第一級毒品所得新臺幣陸
仟元沒收，如全部或一部不能沒收時，以其財產抵償之。
    事  實
一、林郁旻因急需用錢，欲向陳玄榮借款，陳玄榮竟基於重利之
    犯意，於民國97年9 月26日，在其桃園縣桃園市○○○街21
    號5 樓之3 號住處樓下，乘林郁旻急迫之際，與林郁旻約定
    貸以新臺幣（下同）6 萬元，以每10天為1 期，每期利息6
    千元，並於貸予時即預扣1 期之利息6 千元，實際僅交付5
    萬4 千元予林郁旻，期滿須返還6 萬元，林郁旻並簽發面額
    6 萬元本票1 紙交付予陳玄榮為擔保，林郁旻於貸得款項後
    ，另交付利息2 次計1 萬6 千元予陳玄榮，陳玄榮因而取得
    與原本顯不相當之高額利息。
二、陳玄榮明知甲基安非他命業經行政院衛生署公告列為禁藥管
    理，且海洛因、甲基安非他命為毒品危害防制條例所列管之
    第一、二級毒品，不得販賣、轉讓及意圖販賣而持有：
 (一) 陳玄榮、呂壬新、史龍輝（呂壬新、史龍輝部分未據起訴
      ）共同基於意圖販賣而持有第一級毒品海洛因、第二級毒
      品甲基安非他命之犯意聯絡，於97年11月2 日下午5 時許
      ，在桃園縣桃園市○○路44號，由陳玄榮將其於某不詳時
      、地，以不詳方式取得而持有之海洛因1 包（重約2 公克
      ）及甲基安非他命1 包（重約8.5 公克）交付呂壬新及史
      龍輝，指示呂壬新及史龍輝主動尋覓買主販賣予不特定人
      ，伺機販賣以圖利。嗣97年11月6 日晚上22時30分許，陳
      玄榮返回上址，欲收取呂壬新、史龍輝之販毒所得，惟因
      呂壬新、史隆輝尚未著手販賣上開海洛因及甲基安非他命
      ，而未出售，陳玄榮遂將上開海洛因、甲基安非他命各1
      包取回。
 (二) 陳玄榮與真實姓名年籍不詳之成年男子共同基於販賣海洛
      因營利之犯意聯絡，推由陳玄榮以友人所交予其使用之門
      號0000000000號行動電話（SIM 卡及搭配之行動電話均未
      扣案），作為販賣毒品之聯絡工具，於98年4 月11日下午
      3 時50分許、3 時53分許、4 時許、4 時11分許，呂紹新
      以所使用之號碼0000000000號行動電話與陳玄榮上開號碼
      之行動電話聯絡，向陳玄榮表示欲購買新臺幣3,000 元、
      重量1/8 錢之海洛因，並約定在桃園縣中壢市之萬能技術
      學院附近為交易地點，旋於98年4 月11日下午5 時許，推
      由該真實姓名年籍不詳之成年男子至上開約定地點，將價
      值3,000 元、重量1/8 錢之海洛因1 包販賣予呂紹新，而
      獲取3,000 元之價金，陳玄榮與該真實姓名年籍不詳之成
      年男子乃賺得不詳價差。
 (三) 陳玄榮與真實姓名年籍不詳綽號「師傅」之成年男子（下
      稱「師傅」）共同基於販賣海洛因營利之犯意聯絡，推由
      陳玄榮以友人所交予其使用之門號0000000000號行動電話
      （SIM 卡及搭配之行動電話均未扣案），作為販賣毒品之
      聯絡工具，於98年4 月15日晚上7 時52分許，呂紹新以所
      使用之號碼0000000000號行動電話與陳玄榮上開號碼之行
      動電話聯絡，向陳玄榮表示欲購買新臺幣3,000 元、重量
      1/8 錢之海洛因，並約定在桃園縣新屋鄉范姜祖厝附近為
      交易地點，旋於98年4 月15日晚間8 時22分許至8 時52分
      許間，推由「師傅」至上開約定地點，將價值3,000 元、
      重量1/8 錢之海洛因1 包販賣予呂紹新，而獲取3,000 元
      之價金，陳玄榮與「師傅」乃賺得不詳價差。
 (四) 陳玄榮與「師傅」共同基於販賣海洛因營利之犯意聯絡，
      推由陳玄榮以友人所交予其使用之門號0000000000號行動
      電話（SIM 卡及搭配之行動電話均未扣案），作為販賣毒
      品之聯絡工具，於98年4 月23日某時，呂紹新以電話與陳
      玄榮聯絡，向陳玄榮表示欲購買新臺幣3, 000元、重量1/
      8 錢之海洛因，並約定在桃園縣新屋鄉范姜祖厝附近為交
      易地點，旋於98年4 月23日晚間某時，推由「師傅」至上
      開約定地點，將價值3,000 元、重量1/ 8錢之海洛因1 包
      販賣予呂紹新，惟呂紹新因缺錢，尚未給付價金。
 (五) 陳玄榮基於轉讓第一級毒品海洛因之犯意，分別於附表一
      編號1 至3 所示之時間、地點及方式，各無償轉讓海洛因
      予附表一所示之人。
（六) 陳玄榮基於轉讓禁藥之犯意，於如附表一編號4 所示之時
      間、地點及方式，無償轉讓甲基安非他命1 包（重約0.2
      公克）供廖瑞華施用1 次。
三、沈進益（業經本院判處有期徒刑8 月確定）、陳玄榮及2 名
    真實姓名年籍不詳之成年男子共4 人，共同意圖為自己不法
    之所有，並基於恐嚇取財之犯意聯絡，於民國97年11月6 日
    22時30分許，由陳玄榮駕駛車牌號碼8579—FP號自用小客車
    ，搭載沈進益及2 名真實姓名年籍綽號不詳之成年男子，前
    往臺北縣八里鄉○○○街23號12樓李鴻文之住處，由陳玄榮
    以「再跑，為了找你，連大件的都帶出來」等語恫嚇呂壬新
    及史龍輝，再由陳玄榮、沈進益及1 名真實姓名年籍不詳之
    成年男子，先徒手毆打史龍輝，再由陳玄榮及另1 名真實姓
    名年籍不詳之成年男子，徒手毆打呂壬新後（無證據證明史
    龍輝、呂壬新受有傷害），陳玄榮即拿出本票及支票，要求
    呂壬新及史龍輝分別簽發如附表二、三之票據，據此向呂壬
    新及史龍輝要索錢財，致使呂壬新及史龍輝心生畏怖，乃各
    當場簽發如附表二、三所示之票據交付陳玄榮，陳玄榮再將
    呂壬新及史龍輝身上之身分證件、財物取走，復向呂壬新及
    史龍輝恫稱須於同年11月8 日前，各自交出新臺幣（下同）
    50萬元後，始行離去。嗣呂壬新於97年11月13日下午4 時16
    分許報警，始悉上情。
四、陳玄榮明知具殺傷力之子彈，為槍砲彈藥刀械管制條例所明
    定列管之違禁物，不得無故持有，竟基於非法持有具有殺傷
    力子彈之犯意，於96年間某日，在桃園縣桃園市○○○路○
    段265 號前，拾獲具殺傷力之由金屬彈殼組合直徑8.8mm 金
    屬彈頭而成非制式子彈1 顆，自斯時起，即未經主管機關許
    可而持有上開具殺傷力之非制式子彈1 顆。嗣於97年11月23
    日晚上8 時50許，在桃園縣大興西路二段265 號前，為警扣
    得上開具殺傷力之非制式子彈1 顆。
五、陳玄榮、溫世合（由臺灣桃園地方法院檢察署檢察官另行偵
    辦）及真實姓名年籍綽號不詳之成年男子2 名，共同意圖為
    自己不法之所有，並基於恐嚇取財及非法剝奪行動自由之犯
    意聯絡，於97年11月23日晚上6 時許，由陳玄榮駕駛車牌號
    碼8579－FP號自用小客車（懸掛5490—KT號車牌），搭載其
    餘3 人至桃園縣桃園市○○路44號，由陳玄榮對呂壬新表示
    ，要其交出100 萬元，因呂壬新無法交出款項，溫世合及2
    名真實姓名年籍不詳之成年男子，竟分持球棒，強行將呂壬
    新拉進上開小客車後座中間位置，復由2 名真實姓名年籍綽
    號不詳之成年男子分左右控制呂壬新行動，陳玄榮隨即駕駛
    上開車輛，強行將呂壬新押往桃園市立殯葬所之後山，再由
    陳玄榮向呂壬新恫稱「今天要拿出100 萬元，看誰可以幫忙
    處理，否則不能走」等語，藉前開言詞恫嚇之手段向呂壬新
    要索錢財，致呂壬新心生畏怖，而以行動電話聯絡林熙籌款
    。林熙接獲電話後，要求陳玄榮至其位於桃園縣桃園市○○
    ○路○ 段265 號住處商談，並報警處理，陳玄榮旋駕車搭載
    呂壬新、溫世合及2 名真實姓名年籍綽號不詳之成年男子，
    嗣於同日晚間8 時50分許，到達桃園縣桃園市○○○路○ 段
    265 號時，陳玄榮、溫世合及2 名真實姓名年籍不詳之成年
    男子因見員警到場旋即逃逸，呂壬新始脫離陳玄榮等人之控
    制，陳玄榮等4 人始未取得款項而恐嚇取財不遂，陳玄榮等
    4 人即以上開非法方式，剝奪呂壬新之行動自由。
六、案經林郁旻、呂壬新告訴及桃園縣政府警察局桃園分局報告
    臺灣桃園地方法院檢察署檢察官偵查起訴。
    理  由
壹、程序部分：
一、按被告以外之人於審判外之陳述，雖不符刑事訴訟法第159
    條之1 至第159 條之4 之規定，然經當事人於審判程序同意
    作為證據，法院審酌該言詞陳述作成時之情況，認為適當者
    ，亦得為證據，刑事訴訟法第159 條之5 第1 項定有明文；
    當事人、代理人或辯護人於法院調查證據時，知有刑事訴訟
    法第159 條第1 項不得為證據之情形，而未於言詞辯論終結
    前聲明異議者，視為有前項之同意，同條第2 項亦有明文。
    經查，證人林熙就犯罪事實四部分、林郁旻、黃文紀於警詢
    中之陳述，固為審判外之陳述而屬傳聞證據，惟被告及其辯
    護人就上揭證人於警詢中之陳述，於本院審理時均不爭執其
    證據能力，且迄於本院言詞辯論終結前復未聲明異議（見本
    院卷第45頁反面、184 、185 頁），而本院審酌其等陳述作
    成時之情況，並無違法取證之瑕疵，本院亦認以之作為證據
    為適當，揆諸上開規定，上揭證人於警詢之陳述，有證據能
    力。
二、按被告以外之人於偵查中向檢察官所為之陳述，除顯有不可
    信之情況者外，得為證據，刑事訴訟法第159 條之1 第2 項
    定有明文。蓋現行法之檢察官仍有訊問被告、證人及鑑定人
    之權限，其應踐行之程序又多有保障被告或被害人之規定，
    證人、鑑定人於偵查中亦均須具結，就刑事訴訟而言，其司
    法屬性甚高；而檢察官於偵查程序取得之供述證據，其過程
    復尚能遵守法令之規定而不致違法取供，是其訊問時之外部
    情況，積極上具有可信性，除消極上顯有不可信之情況者外
    ，均得為證據。故被告、辯護人如主張證人於偵查中所為證
    言顯有不可信之情形者，自應就此欠缺可信性外部保障之情
    形負舉證責任，否則，被告以外之人經具結後向檢察官所為
    之陳述，毋庸另為證明，即得作為證據。查證人史龍輝、呂
    壬新、呂紹新、廖瑞華於偵查中經具結後向檢察官所為之陳
    述，被告及辯護人均未指出且證明上開證7 人之證言有何顯
    不可信之情況，依前開規定，自得為證據。
貳、實體部分：
一、犯罪事實一部分：
    上揭事實欄一所載之事實，業據被告陳玄榮於本院審理時坦
    承不諱（見本院審訴卷第49頁反面、本院訴字卷第149 頁）
    ，並據證人林郁旻於警詢中證述綦詳（見98年度偵字第1676
    3 號卷第28至31頁），足認被告前述任意性之自白與事實相
    符，此部分事證明確，被告上開重利之犯行，堪以認定。
二、犯罪事實二（一）部分：
 (一) 訊據被告固坦承於97年11月2 日下午5 時許，曾前往桃園
      市○○路44號找呂壬新之事實，惟矢口否認有何意圖販賣
      而持有第一、二級毒品之犯行，辯稱：當日其前往上址係
      找呂壬新催討債務，並未交付海洛因、甲基安非他命予呂
      壬新云云。經查：
    1.被告及呂壬新、史龍輝於犯罪事實二（一）之時、地，共
      同意圖販賣而持有海洛因、甲基安非他命乙節，業據證人
      呂壬新於檢察官偵查及本院審理中證稱：陳玄榮於97年11
      月2 日下午5 時許，在桃園市○○路44號，將海洛因、甲
      基安非他命各1 包交付伊，要伊將海洛因、甲基安非他命
      各1 包出售他人，之後再將販賣所得交付陳玄榮，但伊不
      知要賣給何人，就將上開海洛因、甲基安非他命之其中小
      部分施用，嗣陳玄榮於97年11月6 日，又將剩餘之上開海
      洛因、甲基安非他命各1 包取回等語（見98年度偵字第11
      929 號卷二第21頁、本院訴字卷第104 反面、105 、107
      頁），並經證人史龍輝於檢察官偵查及本院審理中證稱：
      陳玄榮有於97年11月2 日下午5 時，主動將海洛因、甲基
      安非他命各1 包交付呂壬新，要伊與呂壬新販賣上開毒品
      ，當時伊與呂壬新並未交付現金予陳玄榮，且陳玄榮事後
      亦曾告知伊與呂壬新可以將上開毒品拿去賣，但伊予呂壬
      新賣不掉，上開毒品有小部分由其與呂壬新施用，其餘部
      分由陳玄榮於97年11月6 日取回等語（見見98年度偵字第
      11929 號卷二第8 、9 頁、本院訴字卷第111 、112 反面
      、113 頁）明確，上開證人就陳玄榮將海洛因、甲基安非
      他命各1 包交付呂壬新，要史龍輝及呂壬新販賣乙節，均
      證述一致，且證人呂壬新、史龍輝上開證述均經具結以擔
      保其證詞之真實性及憑信性，應無甘冒偽證刑責而誣陷被
      告之理。況證人呂壬新、史隆輝上開證述，尚有使自己受
      刑事訴追之虞，更顯無刻意誣陷被告入罪之必要。證人呂
      壬新、史龍輝上開證述，應可採信。
    2.至證人呂壬新、史龍輝雖於本院審理中曾稱：陳玄榮係將
      海洛因、甲基安非他命各1 包販賣給渠等云云，惟均與渠
      等於檢察官偵查及本院審理中稱：陳玄榮係將上開海洛因
      、甲基安非他命各1 包交付渠等，要渠等販賣予他人之證
      述不符，且上開海洛因及甲基安非他命各1 包係陳玄榮主
      動交付呂壬新，並非史龍輝與呂壬新主動聯絡陳玄榮而取
      得，且陳玄榮之前販賣毒品與史龍輝，均為一手交錢一手
      交貨，當天呂壬新、史龍輝並未交付現金與陳玄榮乙節，
      亦據證人史龍輝到庭證述明確（見本院訴字卷第112 頁正
      、反面），衡情證人史龍輝所證述陳玄榮主動交付上開海
      洛因、甲基安非他命各1 包，且未收取價金之情形，除與
      陳玄榮先前販賣毒品予史龍輝，均為一手交錢一手交貨之
      情節不符，亦與一般販賣毒品均由買方主動連絡之常情有
      違，已難認為陳玄榮欲將上開海洛因、甲基安非他命各1
      包販賣予呂壬新及史龍輝。況證人呂壬新到庭證稱：陳玄
      榮確實有表示要伊販賣上開海洛因、甲基安非他命各1 包
      ，但陳玄榮要跟伊收錢，所以伊認為陳玄榮係將上開海洛
      因、甲基安非他命各1 包賣給伊等（見本院訴字卷第107
      、108 頁），然被告既將上開海洛因、甲基安非他命各1
      包交由呂壬新、史龍輝對外販售，其向渠等表示事後將收
      取毒品價金，尚非不可想像，且呂壬新、史龍輝與被告間
      ，並未就海洛因及甲基安非他命之數量、價格，有何意思
      表示一致，顯見證人呂壬新上開所述，係其主觀認知有誤
      所致。是證人呂壬新、史龍輝上開就陳玄榮販賣海洛因、
      甲基安非他命予渠等等語，尚難採信。
    3.又按意圖販賣而持有毒品罪，係指意圖販賣而販入以外之
      原因而持有毒品，嗣後始意圖販賣者而言，即被告如非以
      營利意圖而販入，而係以單純施用或其他原因而持有，嗣
      後始萌生營利意圖販賣待價而沽，持有毒品而言，此為本
      罪之法定構成要件。經查，依卷內證據資料，並無證據足
      資證明被告於購入上開海洛因及甲基安非他命之初，即有
      營利之意圖而得認其有販賣之犯行，僅能證明上開海洛因
      、甲基安非他命各1 包係被告與呂壬新、史龍輝等人共同
      意圖販賣而持有。綜上所述，此部分事證明確，被告共同
      意圖販賣而持有第一、二級毒品海洛因、甲基安非他命之
      犯行，均堪認定。
三、犯罪事實二(二)、(三)、(四)部分：
 (一) 訊據被告固坦承以門號0000000000號行動電話聯絡呂壬新
      之事實，惟矢口否認有何販賣海洛因及甲基安非他命之犯
      行，辯稱：伊與呂紹新係以電話聯絡償還債務事宜，且交
      付毒品予呂紹新之人並非被告，被告僅幫助施用，並未販
      賣海洛因與呂紹新云云。經查：
 (一) 證人呂紹新於檢察官偵查中證稱：伊於98年4 月11日下午
      3 時50分，曾與陳玄榮以電話聯絡購買海洛因之事，陳玄
      榮要伊到桃園縣內壢交流道之萬能工專等，當日下午5 時
      許，伊拿到海洛因1 包，並交付3,000 元等語（見98年度
      偵字第11929 號卷二第94頁）；其於本院審理時亦稱：伊
      於98年4 月11日打電話給陳玄榮，表示欲購買重量1/8 錢
      之海洛因，陳玄榮叫伊去萬能技術學院附近之便利商店等
      待，伊到達該處後，有1 名真實姓名年籍綽號不詳之成年
      男子將海洛因交給伊，伊將3,000 元交付該名成年男子等
      語（見本院訴字卷第144 頁）。觀諸證人呂紹新就雙方如
      何聯繫、見面，交付價金及取得毒品等重要事項，陳述十
      分具體明確，且依卷附被告所使用號碼0000000000號行動
      電話雙向通聯紀錄，確於98年4 月11日下午3 時50分許、
      3 時53分、4 時許、下午4 時11分許與證人呂紹新所使用
      0000000000號行動電話有通聯情形，有卷附通聯記錄及監
      聽譯文可稽（見98年度偵字第11929 號卷一第125 頁、卷
      二第75頁）。
 (二) 證人呂紹新於檢察官偵查中證稱：伊於98年4 月15日晚上
      7 時52分，曾與陳玄榮以電話聯絡欲購買3,000 元海洛因
      之事，旋前往桃園縣新屋鄉范姜祖厝，陳玄榮叫綽號「師
      傅」之成年男子前往該處將海洛因1 包交給伊，伊當場交
      付3,000 元給綽號「師傅」之成年男子等語（見98年度偵
      字第11929 號卷二第94頁）；其於本院審理時亦證稱：伊
      於98年4 月15日打電話給陳玄榮，表示欲購買與前次相同
      重量、金額之海洛因，即價格3,000 元、重量1/8 錢，伊
      與陳玄榮約在范姜祖厝附近，約半小時到1 小時候，陳玄
      榮叫綽號「師傅」之人前來將海洛因1 包交給伊，伊將3,
      00 0元交付「師傅」等語（見本院訴字卷第146 頁）。觀
      諸證人呂紹新就雙方如何聯繫、見面，交付價金及取得毒
      品等重要事項，陳述十分具體明確，且依卷附被告所使用
      號碼0000000000號行動電話雙向通聯紀錄，確於98年4 月
      15日晚上7 時52分許與證人呂紹新所使用0000000000號行
      動電話有通聯情形，有卷附通聯記錄及監聽譯文可稽（見
      98年度偵字第11929 號卷二第75頁）。
 (三）證人呂紹新於檢察官偵查中證稱：伊於98年4 月23日晚上
      ，在桃園縣范姜祖厝，有向陳玄榮購買海洛因1 包，當時
      伊沒有錢並未支付毒品價金，伊施用後認為純度不夠，遂
      將上開海洛因1 包退還給陳玄榮等語（見98年度偵字第11
      929 號卷二第95頁）；其於本院審理時亦證稱：伊於98年
      4 月23日打電話給陳玄榮，表示欲購買重量1/8 錢之海洛
      因，伊與陳玄榮約在范姜祖厝附近，陳玄榮叫綽號「師傅
      」之人前來將海洛因1 包交給伊，當時伊並未支付價金，
      隔天伊施用後發現海洛因純度不足，遂於98年4 月24日下
      午4 時20分許，以電話連絡陳玄榮告知此事，並將海洛因
      還給「師傅」等語（見本院訴字卷第143 至147 頁）。觀
      諸證人呂紹新就雙方如何聯繫、見面，交付價金及取得毒
      品等重要事項，陳述十分具體明確，且依卷附被告所使用
      號碼0000000000號行動電話雙向通聯紀錄，確於98年4 月
      24日下午4 時20分許與證人呂紹新所使用0000000000號行
      動電話有通聯情形，有卷附通聯記錄及監聽譯文可稽（見
      98年度偵字第11929 號卷二第76頁）。
 (四) 上開證人呂紹新證述情節，均與卷附上開行動電話雙向通
      聯紀錄及監聽譯文相符，且證人呂紹新因購買上開海洛因
      ，致本身涉犯施用毒品案件，經法院判決有罪確定，其於
      檢察官偵查及本院審理時猶堅指被告販賣毒品犯行，亦無
      為獲邀減刑寬典，致作利己損人之不實供述之虞。再衡酌
      證人呂紹新與被告間素無仇恨怨隙，洵無憑空虛構以誣陷
      被告之可能，證人呂紹新亦無甘冒偽證罪責，無端設詞構
      陷被告之理。
 (五) 按非法販賣海洛因係政府嚴予查緝之違法行為，非可公然
      為之，且不論是以何形式包裝之海洛因，均可任意分裝或
      增減其分量，而每次買賣之價量，亦隨雙方關係之深淺、
      當時之資力、需求程度及對行情之認知等因素，機動的調
      整，因之販賣之利得，除經坦承犯行，或價量均達到明確
      外，委難查得實情，職是之故，縱未確切查得販賣賺取之
      實際差價，但除別有事證，足認係按同一價格轉讓，確未
      牟利外，尚難執此認非法販賣之事證有所不足，致知過坦
      承者難辭重典，飾詞否認者反得逞僥倖，而失情理之平；
      且海洛因價格非低，取得不易，凡為販賣之不法勾當者，
      苟無利可圖，應無甘冒被查緝法辦重刑之危險，平白無端
      義務為該買賣之工作，是其有從中賺取買賣差價牟利之意
      圖，應屬合理之認定；本件被告與證人呂紹新非親故至交
      ，是苟無利得，本即不致甘冒重刑之風險，與其相約交付
      毒品之理？再參以被告係以買主電話聯絡相約，再以一手
      交錢一手交貨之方式交易，核與一般買賣毒品之交易方式
      無異，足認被告確有販賣海洛因營利之意圖，且每次均已
      賺得不詳價差，甚為明顯。
 (六) 本件事證明確，被告上開3 次販賣第一級毒品之犯行，堪
      予認定。
四、犯罪事實二(五)、(六)部分：
    上揭事實欄二（五）、（六）所載之事實，業據被告於本院
    審理中坦承不諱（見本院訴字卷第185 、199 、204 頁），
    核與證人黃文紀、廖瑞華於警詢及偵查中證述（見98年度他
    字第1450號第147 、148 、162 至164 頁、98年度偵字第11
    929 號卷二第23至28、47至50頁）情節相符，足認被告自白
    與事實相符，應堪採信。本案事證明確，被告上開轉讓第一
    級毒品3 次及轉讓禁藥1 次之犯行，洵堪認定。
五、犯罪事實三部分：
    上揭事實欄三所載之事實，業據被告於本院審理中坦承不諱
    （見本院訴字卷第199 頁），並經證人即同案被告沈進益到
    庭供陳明確（見本院訴字卷第35反面、36頁），核與證人即
    被害人史龍輝、呂壬新於警詢及偵查中證述情節相符，足認
    被告自白與事實相符，應堪採信。本案事證明確，被告上開
    恐嚇取財之犯行，洵堪認定。
六、犯罪事實四部分：
    上揭事實欄四所載之事實，業據被告於本院審理中坦承不諱
    （見本院審訴卷第51頁、本院訴字卷第199 頁），並經證人
    林熙於警詢中、證人呂壬新於本院審理時到庭證述明確（見
    98年度偵字第11929 號卷一第49至51頁、本院訴字卷第109
    頁正、反面），復有照片1 張、扣案之子彈1 顆在卷可稽。
    而扣案子彈1 顆經內政部警政署刑事警察局鑑定結果，認係
    非制式子彈，由金屬彈殼組合直徑8.8 mm金屬彈頭而成，經
    試射，可擊發，具殺傷力等情，有內政部警政署刑事警察局
    98年3 月2 日刑鑑字第0980020713號槍彈鑑定書1 份在卷可
    稽（見98年度偵字第11929 號卷一第69、70頁）。
七、犯罪事實五部分：
 (一) 訊據被告陳玄榮固坦承曾有駕駛車號5490-KT 號自小客車
      ，前往桃園市○○路44號找呂壬新，並載同呂壬新前往桃
      園縣殯葬所後山之事實，惟矢口否認有何剝奪行動自由、
      恐嚇取財未遂之情事，辯稱：呂壬新前經沈進益之介紹，
      向其借五萬元，呂壬新原本表示2 、3 天就會還款，當天
      呂壬新是自願上車進入副駕駛座，其並無剝奪呂壬新之行
      動自由云云。經查：
    1.陳玄榮、溫世合及2 名真實姓名年籍綽號不詳之成年男子
      ，於97年11月23日在桃園市○○路44號，強行將呂壬新押
      往桃園市殯葬所後山，剝奪呂壬新行動自由之事實，並要
      求呂壬新拿出100 萬元之事實，業據證人呂壬新於本院審
      理時證稱：97年11月23日下午6時 許，陳玄榮與3 名成年
      男子，到桃園市○○路44號找伊，要伊拿出100 萬元，但
      伊未曾向陳玄榮借錢，陳玄榮跟伊要100 萬元是想要凹伊
      ，且陳玄榮等人要伊隨渠等走，伊原先不從，詎該3 名成
      年男子均持木製或鋁製之球棒，很兇得要伊跟著走，並將
      伊強行拉進陳玄榮等人之小客車後座中間位置，伊左右兩
      邊座位各有1 名成年男子看守住，之後陳玄榮將小客車開
      往桃園市立殯葬館後山，在車上時，陳玄榮還對伊恫稱：
      今天要交出100 萬元，不然不放伊走，惟伊身上沒錢，陳
      玄榮遂要伊打電話找人幫忙，伊不得不打電話給林熙等語
      詳盡（見本院訴字卷第105 正、反面、107 頁反面、108
      、109頁）。
    2.證人呂壬新上開證詞，就其在桃園市○○路44號時，遭被
      告及3 名成年男子強行拉進自小客車，載往桃園市殯葬所
      後山剝奪其行動自由等各節，均能鉅細靡遺明確詳述，且
      證人呂壬新與陳玄榮間，並無金錢借貸關係等情，業據證
      人呂壬新到庭證述明確（見本院訴字卷第106 頁），衡情
      證人呂壬新既未曾向陳玄榮借款，本無隨同被告等人前往
      他處之理，豈有自願進入陳玄榮所駕駛之自小客車，任由
      被告等人將其載往桃園市殯葬所後山，甚至撥打電話予林
      熙籌措款項，再由陳玄榮等人載往林熙之住處商談？況證
      人呂壬新於陳玄榮等人見警方到場而逃逸後，始脫離陳玄
      榮等人之控制，顯係受制於被告等人之強暴、脅迫行為。
      證人呂壬新上開證述，應屬可採。綜上，此部分事證明確
      ，被告上開所辯，顯係事後畏罪圖卸之詞，均不足採。其
      此部分共同剝奪他人行動自由、恐嚇取財之犯行，堪以認
      定。
八、論罪科刑：
（一）新舊法比較：
    1.按行為後法律有變更者，適用行為時之法律。但行為後之
      法律有利於行為人者，適用最有利於行為人之法律，刑法
      第二條第一項定有明文。又比較時應就罪刑有關之共犯、
      未遂犯、想像競合犯、牽連犯、連續犯、結合犯，以及累
      犯加重、自首減輕暨其他法定加減（如身分加減）與加減
      例等一切規定，綜其全部罪刑之結果而為比較（詳最高法
      院95年第8 次刑事庭會議一、（四）之決議要旨參照）。
    2.被告就犯罪事實二（二）、（三）、（四）所示行為後，
      毒品危害防制條例第4 條於98年5 月20日經總統華總一義
      字第09800125141 號令修正公布，並自公布後6 個月（即
      98年11月20日）施行（最高法院99年度台上字第3968號判
      決意旨參照），就該條販賣第一級毒品罪之法定罰金刑部
      分，已由修正前得併科1,000 萬元以下罰金，修正為得併
      科2,000 萬元以下罰金，經比較修正前後關於罰金刑之規
      定，以修正前法律，較有利於被告，依刑法第2 條第1項
      前段規定，就犯罪事實二（二）、（三）、（四）部分，
      自應整體適用修正前毒品危害防制條例之規定。又就犯罪
      事實二（五）其中附表一編號1 部分，毒品危害防制條例
      第17條亦同於98年5 月20日修正公布，並自公布後6 個月
      施行。修正前該條例對偵、審中均自白者，並無減輕其刑
      之規定，修正後同條例第17條第2 項則規定犯第4 條至第
      8 條之罪於偵查及審判中均自白者，減輕其刑，經比較修
      正前後之規定，以修正後之規定有利於被告，故就犯罪事
      實二（五）其中附表一編號1 部分，應適用修正後之毒品
      危害防制條例之規定。
 (二) 犯罪事實一部分：
      核被告就犯罪事實一所為，係犯刑法第344 條之重利罪。
      被告以一次貸款行為，除預扣之利息外，並多次向被害人
      收取利息計1 萬2 千元，僅係該重利行為接續之數個取得
      與原本顯不相當重利之結果，祇論以一罪。
 (三) 犯罪事實二(一)至(五)部分：
    1.按海洛因、甲基安非他命分別係毒品危害防制條例第2 條
      第2 項第1 款、第2 款所規定之第一級、第二級毒品。核
      被告就犯罪事實二（一）所為，係犯毒品危害防制條例第
      5 條第1 項、第2 項之意圖販賣而持有第一、二級毒品罪
      。檢察官認被告此部分係犯毒品危害防制條例第4 條第1
      項之販賣第一級毒品罪，起訴法條尚有未洽，惟起訴之社
      會基本事實同一，起訴法條應予變更。被告購買海洛因、
      甲基安非他命後單純持有進而意圖販賣而持有，為行為之
      繼續，僅論以毒品危害防制條例第5條 第1 項、第2 項之
      意圖販賣而持有第一、二級毒品罪，不另論毒品危害防制
      條例第11條第1 項、第2 項之罪。被告與呂壬新、史龍輝
      間，就犯罪事實二（一）有犯意聯絡及行為分擔，為共同
      正犯。被告一行為觸犯上開2 罪名，為想像競合犯，應從
      一重之意圖販賣而持有第一級毒品罪處斷。
    2.核被告就犯罪事實二（二）至（四）所為，均係犯修正前
      毒品危害防制條例第4 條第1 項之販賣第一級毒品罪。檢
      察官就認被告就犯罪事實二（四）部分，於起訴書已載明
     「呂紹新自陳玄榮購得海洛因1 包」之既遂事實，檢察官
      就該部分起訴之法條引用毒品危害防制條例第4 條第6項
      、第1 項之販賣第一級毒品未遂罪，固有未洽，惟此僅係
      檢察官就犯罪階段認定有誤，尚不生變更起訴法條之問題
      。被告各次販賣前持有海洛因之低度行為，為販賣之高度
      行為所吸收，均不另論罪。被告與真實姓名年籍綽號不詳
      之成年男子間，就犯罪事實二（二）有犯意聯絡及行為分
      擔，為共同正犯。被告與綽號「師傅」之成年男子間，就
      犯罪事實二（三）、（四）有犯意聯絡及行為分擔，為共
      同正犯。
    3.被告就犯罪事實二（五）所為，均係犯毒品危害防制條例
      第8 條第1 項轉讓第一級毒品罪。檢察官就被告如附表一
      編號2 之部分，認係犯毒品危害防制條例第4 條第1 項之
      販賣第一級毒品罪，起訴法條尚有未洽，惟起訴之社會基
      本事實同一，起訴法條應予變更。被告各次轉讓前持有海
      洛因之低度行為，為轉讓之高度行為所吸收，均不另論罪
      。
 (四) 犯罪事實二(六)部分：
    1.按甲基安非他命業經行政院衛生署75年7 月11日衛署藥字
      第597627號公告禁止使用，屬藥事法規定之禁藥，亦同時
      屬毒品危害防制條例第2 條第2 項第2 款所定之第二級毒
      品，依法不得轉讓。又按藥事法第83條第1 項係於93年4
      月21日修正公布，於同年月23日施行，為毒品危害防制條
      例之後法，且藥事法第83條第1 項之法定刑為7 年以下有
      期徒刑，得併科新臺幣5 百萬元以下罰金，與毒品危害防
      制條例第8 條第2 項之法定刑為6 月以上5 年以下有期徒
      刑，得併科新臺幣70萬元以下罰金相較，自以藥事法第83
      條第1 項之法定刑為重，參以毒品之範圍尚包括影響精神
      物質與其製品，而藥事之管理，亦非僅止於藥品之管理，
      毒品危害防制條例與藥事法二者，並無必然之特別法與普
      通法關係。故除有轉讓之第二級毒品達毒品危害防制條例
      第8 條第6 項之一定數量，經依法加重後之法定刑較藥事
      法第83條第1 項之法定刑為重之情形外，因藥事法第83條
      第1 項為後法，且為重法，應優先適用藥事法處罰（最高
      法院96年度台上字第3582號判決意旨參照）。又毒品危害
      防制條例第8條 第6 項規定，轉讓毒品達一定數量者，加
      重其刑至2分 之1 ，其標準由行政院定之。依行政院於93
      年1 月7日 發布之「轉讓持有毒品加重其刑之數量標準」
      第2 條規定：「轉讓、持有毒品達一定數量者，加重其刑
      至二分之一，其標準如下：…二、第二級毒品：淨重10公
      克以上。…」。本件被告就附表一編號4 所示犯行，轉讓
      之甲基安非他命，經證人廖瑞華陳明僅係0.2 公克，復查
      無證據證明被告轉讓甲基安非他命已逾淨重10公克，並無
      法定加重事由，依法條競合關係，應適用較重之後法論以
      藥事法第83條第1 項之轉讓禁藥罪。
    2.核被告就犯罪事實二（六）所為，係犯藥事法第83條第1
      項之轉讓禁藥罪。起訴書認被告係涉犯毒品危害防制條例
      第8 條第2 項之轉讓第二級毒品罪云云，雖有未洽，惟蒞
      庭實行公訴之檢察官已更正被告係涉犯藥事法第83條第1
      項之轉讓禁藥罪（見本院訴字卷第103 頁），基於檢察一
      體之原則，本院應就更正後之論罪科刑法條予以審究，自
      無庸變更起訴法條，附此敘明。被告持有甲基安非他命之
      低度行為，為轉讓之高度行為所吸收，不另論罪。
 (五)犯罪事實三部分：
   1.按本票為有體物，並為有價證券，有經濟價值，以恐嚇方
     法使被害人簽發交付本票，即屬恐嚇取財既遂（最高法院
     86年度台上字第2056號判決意旨參照）。核被告所為，係
     犯刑法第346 條第1 項之恐嚇取財罪。起訴書雖認係犯刑
     法第346 條第1 項恐嚇得利罪，惟業經公訴人當庭表示應
     係第346 條第1 項恐嚇取財罪（見本院訴字卷第38頁反面
     ），此部分顯係誤載，應予更正。被告、沈進益及2 名真
     實姓名年籍不詳之成年男子，就上開犯行，有犯意聯絡及
     行為分擔，均為共同正犯。
 (六) 犯罪事實五、六部分：
    1.核被告就犯罪事實五所為，係犯槍砲彈藥刀械管制條例第
      12條第4 項之未經許可持有子彈罪。
    2.核被告就犯罪事實六所為，係犯刑法第302 條第1 項之剝
      奪行動自由罪、第346 條第3 項、第1 項之恐嚇取財未遂
      罪。被告、溫世合及2 名真實姓名年籍不詳之成年男子間
      ，就剝奪行動自由、恐嚇取財未遂罪，有犯意聯絡、行為
      分擔，為共同正犯。又所犯恐嚇取財未遂罪部分，係因障
      礙而不遂，應依刑法第25條第2項規定，減輕其刑。
 (七) 被告所犯上開13罪，犯意各別，行為互殊，應予分論併罰
      。
 (八) 被告就事實欄二（五）其中附表一編號1 部分，於偵查及
      本院審理時均自白本件犯行，應依修正後毒品危害防制條
      例第17條第2 項規定，就此部分犯行減輕其刑。
 (九) 爰審酌被告乘被害人急需用錢急迫之際，名義上雖貸以6
      萬元，約定10日為1 期，利息6 萬元，預扣第1 期利息6
      千元，實際僅交付5 萬4 千元，並由被害人交付面額6 萬
      元之本票1 紙予被告，而取得與原本顯不相當之重利之犯
      罪情節；及被告無視國家禁絕毒品之政策，販賣海洛因，
      並無償提供海洛因、甲基安非他命予他人，戕害他人身心
      健康甚鉅，惟轉讓之毒品數量非鉅；且被告以恐嚇方式取
      得財物，嚴重危害社會治安，又為使被害人交付財物，另
      以非法之方法，剝奪被害人之行動自由，影響被害人權益
      甚鉅；且槍、彈性質上均屬高度危險之物品，非經主管機
      關許可不得擅自持有，以維社會大眾安全，而持有槍、彈
      對社會之秩序及安寧，勢將會產生極大之不安，惟被告坦
      承部分犯行，兼衡其犯罪之動機、目的、素行、生活狀況
      、智識程度等一切情狀，分別量處如主文所示之刑，並就
      宣告之無期徒刑部分，均依刑法第37條第1 項之規定，諭
      知褫奪公權終身，並依刑法第51條第4 款、第8 款之規定
      ，定其應執行之刑，併就拘役部分，諭知易科罰金之折算
      標準，及就所宣告之罰金刑與所定應執行之罰金刑，均分
      別諭知易服勞役之折算標準，以示懲儆。
五、沒收部分：
 (一) 被害人林郁旻簽發之本票1 紙，並未扣案，該本票是否尚
      存在？是否已經轉讓予第三人或仍屬被告所有，均有未明
      ；而被告所實際收受之1 萬8 千元利息，亦未扣案，且係
      消費物，恐已早經被告花用殆盡，是否仍屬被告所有亦不
      明；為免將來執行之困難與爭議，不予宣告沒收，併予敘
      明。
 (二) 按毒品危害防制條例第19條第1 項規定，犯販賣、運輸毒
      品罪者，其犯罪所得之財物，均沒收之。查被告就犯罪事
      實二（二）、（三）所示2 次販賣毒品犯罪所得之財物各
      3,000 元，雖均未扣案，各仍應依毒品危害防制條例第19
      條第1 項之規定均予諭知沒收，如全部或一部不能沒收時
      ，分別以其財產抵償之，又以其財產抵償時，其中就犯罪
      事實二（二）部分，應以其與該次之共同正犯即該真實姓
      名年級不詳之成年男子之財產連帶抵償之，就犯罪事實二
      （三）部分，則應以其與該次共同正犯即該綽號「師傅」
      之成年男子之財產連帶抵償之。
 (三) 未扣案之0000000000號SIM 卡1 張及搭配該門號使用之手
      機1 個，雖係被告使用供本件聯絡販賣毒品之用，然均非
      被告所有，自不得依毒品危害防制條例第19條第1 項規定
      宣告沒收。
 (四) 至扣案之子彈1 顆，原雖具殺傷力而屬違禁物，然業於鑑
      定時試射而喪失子彈之作用與性質，已非違禁物，爰不宣
      告沒收。
 (五) 扣案之門號000000000 號SIM 卡1 張、NOKIA 行動電話1
      個、本票1 張（票號：TH0000000 ）、本票1 本（票號
      TH0000000 至TH0000000 ），均與本案無關，爰不宣告沒
      收。
 (六) 扣案之海洛因3 小包（分別重0.51公克、1.47公克、1.6
      公克），雖屬違禁物，惟與本案無關，應於被告持有、施
      用海洛因之案件中予以沒收，自無從於本件被告主刑項下
      併為諭知沒收，附此敘明。
據上論斷，應依刑事訴訟法第299 條第1 項前段、第300 條，修
正前毒品危害防制條例第4 條第1 項，毒品危害防制條例第5 條
第1 項、第8 條第1 項、第19條第1 項，修正後毒品危害防制條
例第17條第2 項，槍砲彈藥刀械管制條例第12條第4 項，藥事法
第83條第1 項，刑法第2 條第1 項前段、但書、第11條前段、第
28 條 、第302 條第1 項、第344 條、第346 條第1 項、第3 項
、第25條第2 項、第37條第1 項、第41條第1 項前段、第42條第
3 項前段、第51條第4 款、第8 款，刑法施行法第1 條之1 第1
項、第2 項前段，判決如主文。
本案經檢察官黃惠玲到庭執行職務。
中    華    民    國  100     年    5     月    12    日
                  刑事第一庭  審判長法  官  謝順輝
                                    法  官  張瓊華
                                    法  官  林虹翔
以上正本證明與原本無異。
如不服本判決應於收受判決後10日內向本院提出上訴書狀，並應
敘述具體理由。其未敘述上訴理由者，應於上訴期間屆滿後20日
內向本院補提理由書(均須按他造當事人之人數附繕本)「切勿逕
送上級法院」。
                                    書記官  劉宗源
中    華    民    國  100     年    5     月    12    日
附錄本案論罪科刑依據之法條：
修正前毒品危害防制條例第4條第1項：
製造、運輸、販賣第一級毒品者，處死刑或無期徒刑；處無期徒
刑者，得併科新臺幣1 千萬元以下罰金。
毒品危害防制條例第5條第1項：
意圖販賣而持有第一級毒品者，處無期徒刑或 10 年以上有期徒
刑，得併科新臺幣 7 百萬元以下罰金。
毒品危害防制條例第8條第1項：
轉讓第一級毒品者，處1 年以上7 年以下有期徒刑，得併科新臺
幣1 百萬元以下罰金。
藥事法第83條第1 項：
明知為偽藥或禁藥，而販賣、供應、調劑、運送、寄藏、牙保、
轉讓或意圖販賣而陳列者，處7 年以下有期徒刑，得併科新臺幣
5 百萬元以下罰金。
槍砲彈藥刀械管制條例第12條第4項：
未經許可，持有、寄藏或意圖販賣而陳列子彈者，處5 年以下有
期徒刑，併科新台幣300 萬元以下罰金。
中華民國刑法第302條第1項：
私行拘禁或以其他非法方法，剝奪人之行動自由者，處 5 年以下
有期徒刑、拘役或 3 百元以下罰金。
中華民國刑法第344條：
乘他人急迫、輕率或無經驗貸以金錢或其他物品，而取得與原本
顯不相當之重利者，處 1 年以下有期徒刑、拘役或科或併科 1
千元以下罰金。
中華民國刑法第346條第1項、第3項：
意圖為自己或第三人不法之所有，以恐嚇使人將本人或第三人之
物交付者，處6 月以上5 年以下有期徒刑，得併科1 千元以下罰
金。
前二項之未遂犯罰之。
附表一：轉讓毒品部分
┌──┬────────┬──────────┬───┬──────────────┐
│編號│  時  間        │  地  點            │受讓人│行為                        │
├──┼────────┼──────────┼───┼──────────────┤
│ 1  │98年4 月10日晚上│桃園縣桃園市○○路1 │黃文紀│陳玄榮於左列時、地，無償轉讓│
│    │8時許           │段540號             │      │第一級毒品海洛因（無積極證據│
│    │                │                    │      │證明轉讓數量已達淨重5公克以 │
│    │                │                    │      │上） 予黃文紀施用1 次。     │
├──┼────────┼──────────┼───┼──────────────┤
│ 2  │98年4月17日20時 │桃園縣中壢市○○路某│廖瑞華│陳玄榮於左列時、地，無償轉讓│
│    │許              │加油站              │      │一級毒品海洛因1 包（無積極證│
│    │                │                    │      │據證明轉讓數量已達淨重5公克 │
│    │                │                    │      │以上）予廖瑞華。            │
├──┼────────┼──────────┼───┼──────────────┤
│ 3  │98年4月23日下午 │桃園縣新屋鄉○○路  │廖瑞華│陳玄榮於左列時地，無償轉讓第│
│    │某時            │296號之百倫大飯店   │      │一級毒品海洛因1 包（重約0.1 │
│    │                │                    │      │公克）予廖瑞華。            │
├──┼────────┼──────────┼───┼──────────────┤
│ 4  │98年3月27日18、 │桃園縣平鎮市○○路14│廖瑞華│陳玄榮於左列時地，無償轉讓第│
│    │19時許          │巷97弄31號          │      │二級毒品甲基安非他命1 包（重│
│    │                │                    │      │約0.2 公克）予廖瑞華。      │
└──┴────────┴──────────┴───┴──────────────┘
附表二：呂壬新所簽立之票據
┌──┬─────┬────────┐
│編號│發 票 人  │面  額（新臺幣）│
├──┼─────┼────────┤
│ 1  │呂壬新    │1100萬元之本票  │
├──┼─────┼────────┤
│ 2  │馬秀玉    │1100萬元之本票  │
├──┼─────┼────────┤
│ 3  │馬秀玉    │1100萬元之華南銀│
│    │          │行支票          │
└──┴─────┴────────┘
附表三：史龍輝所簽立之票據
┌──┬─────┬────────┐
│編號│發 票 人  │面  額（新臺幣）│
├──┼─────┼────────┤
│ 1  │史龍輝    │1100萬元之本票  │
│    │          │                │
├──┼─────┼────────┤
│ 2  │馬秀玉    │1100萬元之本票  │
├──┼─────┼────────┤
│ 3  │馬秀玉    │1100萬元之華南銀│
│    │          │行支票          │
└──┴─────┴────────┘